【裁判字號】    98,訴,854
【裁判日期】    981015
【裁判案由】    損害賠償
【裁判全文】
臺灣桃園地方法院民事判決             98年度訴字第854號
原      告  丁○○
            丙○○
上二人共同
訴訟代理人  乙○○
被      告  甲○○
訴訟代理人  戊○○
            己○○
上列當事人間請求損害賠償事件，原告就本院97年度桃交簡字第
2504號過失傷害案件提起附帶民事訴訟（97年度桃交簡附民字第
127 號），經本院刑事庭裁定移送前來，於民國98年10月1 日言
詞辯論終結，本院判決如下：
      主  文
被告應給付原告丁○○新台幣肆萬伍仟佰元，及自民國九十七
年九月三日起至清償日止，按週年利率百分之五計算之利息。
被告應給付原告丙○○新台幣伍萬玖仟佰伍拾元，及自民國九
十七年九月三日起至清償日止，按週年利率百分之五計算之利息
。
原告其餘之訴均駁回。
訴訟費用由原告丁○○負擔十分之三，原告丙○○負擔十分之六
，餘由被告負擔。
本判決原告勝訴部分均得假執行。
    事實及理由
壹、程序方面：
    按訴狀送達後，原告不得將原訴變更或追加他訴，但擴張或
    減縮應受判決事項之聲明者，不在此限，民事訴訟法第255
    條第1 項第3 款定有明文。本件原告起訴時聲明：(一)被告給
    付原告丁○○新台幣（下同) 30萬元。及自起訴狀繕本送達
    之翌日起至清償日止，按年息百分之5 計算之利息。(二)被告
    應賠償原告丙○○50萬元。及自起訴狀繕本送達之翌日起至
    清償日止，按年息百分之5 計算之利息；嗣於民國98年10月
    1 日擴張其聲明為：(一)被告給付原告丁○○608,694 元。及
    自起訴狀繕本送達之翌日起至清償日止，按年息百分之5 計
    算之利息。(二)被告應賠償原告丙○○1,158,850 元。及自起
    訴狀繕本送達之翌日起至清償日止，按年息百分之5 計算之
    利息。經查，原告上開聲明之變更，係屬擴張應受判決事項
    之聲明，核與上開規定相符，應予准許，合先敘明。
貳、實體方面
一、原告起訴主張：
    被告於97年2 月4 日晚間，駕駛車牌號碼9360-AA 號租賃之
    自小客車，沿桃園縣大園鄉○○村○ 鄰○○○路○ 段往中壢
    方向行駛，於同日晚間7 時10分許，行經內側車道劃有「禁
    行機車」標線之中正東路1 段263 號、埔心村12鄰產業道路
    交岔路口之外側車道，原應注意車前狀況，隨時採取必要之
    安全措施，以避免發生危險，而依當時天候雖雨、惟夜間有
    照明、道路無缺陷、無障礙物、視距良好，並無不能注意之
    情事，竟疏未注意車前狀況，貿然前行，適有同向由原告丁
    ○○騎乘車牌號碼ME7-818 號重型機車搭載原告丙○○駛至
    上開交岔路口外側車道欲左轉往埔心村12鄰產業道路，被告
    因閃避不及其所駕自小客車右前車身碰撞原告丁○○騎乘機
    車之左側車身及引擎蓋處，致原告等人車倒地，原告丙○○
    復因受到撞擊彈起再撞到被告自小客車前擋方玻璃上方後倒
    地，致原告丁○○因此受有左內踝骨折、頸部扭傷及拉傷、
    頭部外傷疑似蜘蛛膜下腔出血、多處擦傷之傷害，原告丙○
    ○則受有頭部受傷內出血、中央脊髓性症候群之傷害。依民
    法第184 條規定，被告自應對原告負損害賠償責任。
(二)茲就原告所受之損害及請求之金額臚列如下：
  1.原告丁○○合計求償608,694 元：
  (1)醫療費用：住院醫療及後續回診花費，共7,294 元。
  (2)看護費用：原告丁○○於97年2 月4 日至2 月14日期間住院
    共計11日，及98年2 月10日及11日共兩日期間住院，拆除鋼
    釘。住院期間雖由親人照顧，依實務見解，仍得向被告求償
    。看護費用平日為1 日2000元，過年期間為一日3000元為依
    據，由於住院期間適逢農曆新年（2 月6 日至2 月10日，共
    計5 日)， 求償看護費用27,000元。
  (3)機車損害：機車毀損無法修復，依使用年限折舊率估算，價
    值約2 萬元。
  (4)慰撫金：由於原告丁○○在車禍中頭部受撞擊、腳部粉碎性
    骨折，對於往後就業有所影響，原告目前為化工系畢業，日
    後職場上應從事作業員，需有勞動部分，腳部受傷將影響到
    工作成效，以基本月薪22,000元估算，受傷影響程度以1/20
    計算，被告現年23歲，法定退休年限為65歲，故求償554,40
    0 元。
  2.原告丙○○合計求償1,158,850 元：
  (1)醫療費用：醫療花費17,791元，轉院救護車資2,260 元，共
    計20,050元。
  (2)看護費用：原告丙○○於97年2 月4 日至2 月13日期間住院
    共計10日。住院期間雖由親人照顧，依實務見解，得向求償
    之見解，向被告求償。看護費用平日為一日2000元，過年期
    間為一日3000元為依據，由於住院期間適逢農曆新年（2 月
    6 日至2 月10日，共計5 日)， 求償看護費用25,000元。
  (3)慰撫金：由於原告丙○○因車禍傷及頭部，腦內有瘀血殘留
    ，血塊壓迫神經影響視力及記憶力，左眼視力受損至0.3 ，
    無法復原，對於往後就業有所影響，原告目前為化工系畢業
    ，打算持續升學深造，在日後職場上會擔任工程師之職，以
    基本月薪貳萬貳仟元估算，車禍影響工作程度以1/10計算，
    被告現年23歲，法定退休年限為65歲，故求償新台幣1,108,
    800 元。
(三)並聲明：：1.被告給付原告丁○○608,694 元。及自起訴狀
    繕本送達之翌日起至清償日止，按年息百分之5 計算之利息
    。2.被告應賠償原告丙○○1,158,850 元。及自起訴狀繕本
    送達之翌日起至清償日止，按年息百分之5 計算之利息。
二、被告則以：
    因原告等亦應給付被告修車費共計36,952元，如此經計算後
    ，被告僅願意給付7 萬元。並聲明：原告之訴駁回。
三、查原告主張被告上揭因過失致原告等2 人受有之事實，有原
    告提出之署立桃園醫院、林口長庚紀念醫院及天晟醫院診斷
    證明書、醫療費用收據等為證；刑事部分經本院以97年桃交
    簡字第2504號刑事判決處被告徒刑確定在案，業經本院依職
    權調閱上開刑事卷宗（含偵查卷宗），並核閱偵查卷內之本
    件車禍之現場圖、警訊筆錄、道路交通事故調查報告表及現
    場照片等證物資料相符屬實，另有刑事判決書在卷可憑，復
    為被告所不爭執，堪認原告主張之事實為真實。
四、按因故意或過失不法侵害他人之權利者，負損害賠償責任。
    不法侵害他人之身體或健康者，對於被害人因此喪失或減少
    勞動能力或增加生活上之需要時，應負損害賠償責任。不法
    侵害他人之身體、健康、名譽、自由、信用、隱私、貞操，
    或不法侵害其他人格法益而情節重大者，被害人雖非財產上
    之損害，亦得請求賠償相當之金額，民法第184 條第1 項前
    段、第193 條第1 項、第195 條第1 項前段分別定有明文。
    被告不法侵害原告身體、健康，依前開規定其對於原告因而
    所受之損害，自應負損害賠償責任。茲就原告請求之金額分
    別審酌如下：
(一)原告丁○○部分：
  1.醫療費用：原告主張因本件交通事件自行支出醫療費用於3,
    900 元部分，業據其提出署立桃園醫院及天晟醫院診斷證明
    書及收據為證，是原告就此部分之請求，應予准許，逾此範
    圍之請求，因無法提出就診單據可資證明，為無理由，尚難
    准許。
  2.看護費用：原告主張自97年2 月4 日起至同年2 月14日止為
    其因本件車禍受傷接受治療之住院期間乙節，有其提出之桃
    園醫院診斷證明書乙紙在卷可稽（見原告於本院98年8 月6
    言詞辯論期日庭呈之證物）。復參諸一般病患於住院進行治
    療時，通常較難自行照料日常生活，而須由他人協助，是本
    院認原告住院合計11日，有由他人看護之必要，按公立醫院
    全日看護費為2,000 元，已為眾所週知之事，則依此計算，
    原告就此部分，得請求被告賠償22,000元，逾此部分，則難
    准許。又查，原告雖係以親人為看護，惟按，由親屬看護時
    ，縱無現實看護費用之支付，然親屬看護所付之勞力，並非
    不能評價為金錢，縱或因與被看護人間因身份關係密切而予
    免除，此種基於親屬身份關係之恩惠，自不得加惠於加害人
    即被告，仍應認原告受有相當於支出看護費用之損害，即得
    向被告求償，是此部分之請求，無論有無收據，均應准許，
    附此敘明。
  3.機車損害部分：原告主張其所騎乘之上開機車因本件車禍受
    損而無法修復而有殘餘價值2 萬元損害之事實，固據提出行
    車執照影本（見97年桃交簡字第2504號刑事判決偵察卷宗第
    31頁）、機車車輛異動登記書各1 份為證（見當事人98年10
    月1 日提出之證物），可認定為真實。惟按「因犯罪而受損
    害之人，於刑事訴訟程序固得附帶提起民事訴訟，對於被告
    請求回復其損害，但其請求回復之損害，以被訴犯罪事實所
    生之損害為限，否則縱令得依其他事由，提起民事訴訟，亦
    不得於刑事訴訟程序附帶為此請求。」，最高法院60年台上
    字第633 號判例意旨足資參照。又「附帶民事訴訟，係因犯
    罪而受損害之人，為請求回復其損害，於刑事訴訟程序附帶
    提起之民事訴訟，故提起是項訴訟，須限於起訴之犯罪事實
    侵害個人私權，致生損害者，始得為之。」，最高法院23年
    附字第248 號判例意旨亦足參照。由上說明可知本件原告所
    得提起回復之損害，應以被告被訴之犯罪事實即過失傷害之
    事實所生之損害為限，而原告機車因本件車禍受損，並非被
    告過失傷害此事實所生之損害甚明，是此部分原告所提起之
    刑事附帶民事訴訟即非合法，應予以駁回。
  4.慰撫金：原告因本件交通事故造成原告受有左內踝骨折、頸
    部扭傷及拉傷、頭部外傷疑似蜘蛛膜下腔出血、多處擦傷等
    傷害，原告身心所受之痛苦，不言可喻。又原告為於車禍時
    仍為學生，被告為大專畢業，有固定職業、名下有投資及不
    動產等情，本院審酌原告兩造之身份、地位、經濟能力，原
    告受傷程度及所感受之精神上痛苦、被告之過失程度等一切
    情狀，認原告請求被告賠償慰撫金110,000 元，尚屬公允，
    逾此數額之請求，即為無理由，不應准許。
(二)原告丙○○部份：
  1.醫療費用：原告主張因本件交通事件自行支出醫療費用於20
    ,050 元 部分，業據其提出署立桃園醫院及林口長庚醫院診
    斷證明書及收據為證，是原告就此部分之請求，應予准許。
  2.看護費用：原告主張自97年2 月4 日起至同年2 月13日止為
    其因本件車禍受傷接受治療之住院期間乙節，依其提出之林
    口長庚醫院診斷證明書記載，其係於97年2 月5 日住院（見
    原告於本院98年8 月6 言詞辯論期日庭呈之證物），原告亦
    未提出其於97年2 月4 日已住院之證明，故其住院期間應以
    其所提出之診斷證明為據。復參諸一般病患於住院進行治療
    時，通常較難自行照料日常生活，而須由他人協助，是本院
    認原告住院合計9 日，有由他人看護之必要，按公立醫院全
    日看護費為2,000 元，已為眾所週知之事，則依此計算，原
    告就此部分，得請求被告賠償18,000元，逾此部分，則難准
    許。又原告雖係以親人為看護，依上開說明，亦應認原告受
    有相當於支出看護費用之損害，即得向被告求償，是此部分
    之請求，無論有無收據，均應准許，附此敘明。
  3.慰撫金：原告因本件交通事故造成原告受有頭部受傷內出血
    、中央脊髓性症候群等傷害，原告身心所受之痛苦，不言可
    喻。又原告為於車禍時仍為學生，被告為大專畢業，有固定
    職業、名下有投資及不動產等情，本院審酌原告兩造之身分
    、地位、經濟能力，原告受傷程度及所感受之精神上痛苦、
    被告之過失程度等一切情狀，認原告請求被告賠償慰撫金14
    0,000 元，尚屬公允，逾此數額之請求，即為無理由，不應
    准許。
五、按損害之發生或擴大，被害人與有過失者，法院得減輕賠償
    金額，或免除之。又前述規定，於被害人之代理人或使用人
    與有過失者，亦準用之，民法第217 條第1 、3 項定有明文
    。關於非財產上之損害，被害人對於損害之發生或擴大與有
    過失者，民法第217 條既未將之除外，依公平之原則，自應
    一體適用。經查，本件原告丁○○駕駛重型機車行經劃有禁
    行機車標字之閃光黃燈號誌交叉路口，未遵守兩段式左轉，
    左轉時且未讓直行車先為肇事主因；被告駕駛租賃小客車行
    經閃光黃燈號誌交叉路口，未減速慢行且未注意車前狀況為
    肇事次因等情，有臺灣省桃園縣區車輛行車事故鑑定委員會
    97年4 月18日桃縣行字第0975201135號函及鑑定意見書可稽
    （見97年桃交簡字第2504號刑事判決偵察卷宗第44頁），即
    原告丁○○對損害之發生與有過失，而依上開規定，原告丙
    ○○亦應有過失相抵之適用。本院斟酌雙方當事人之過失輕
    重程度等一切情狀，認為原告就損害之發生，亦應負擔3 分
    之2 之責任，被告賠償之金額應予酌減3 分之2 。準此，本
    件原告丁○○得請求金額共計45,300元（計算式：《3,900
    ＋22,000＋110,000 》×1/3 ＝45,300）；原告丙○○得請
    求金額共計59,350元（計算式：《20,050＋18,000＋140,00
    0 》×1/3 ＝59,350）。
六、從而，原告等依民法侵權行為之法律關係，請求被告給付原
    告丁○○45,300元；給付原告丙○○59,350元，及均自本件
    起訴狀繕本送達翌日即97年9 月3 日起至清償日止，按週年
    利率5%計算之利息，為有理由，應予准許，逾此範圍之請求
    ，為無理由，應予駁回。又本件判決所命給付之金額，未逾
    500,000 元，爰依職權宣告假執行。
七、據上論結，本件原告之訴，為一部有理由，一部無理由，依
    民事訴訟法第79條、第389 條第1 項第5 款，判決如主文。
中    華    民    國    98    年    10    月    15    日
                  民事第一庭    法  官  陳婉玉
以上正本係照原本作成
如對本判決上訴，須於判決送達後20日內向本院提出上訴狀。
中    華    民    國    98    年    10    月    15    日
                                書記官   利冠蔚


司法院資訊處製作；財團法人民間司法改革基金會備份。
